【裁判字號】    99,訴,103
【裁判日期】    990604
【裁判案由】    毒品危害防制條例
【裁判全文】
臺灣板橋地方法院刑事判決               99年度訴字第103號
公  訴  人  臺灣板橋地方法院檢察署檢察官
被      告  甲○○
選任辯護人  趙懷琪律師(財團法人法律扶助基金會)
            許淵秋律師(財團法人法律扶助基金會)
上列被告因違反毒品危害防制條例案件，經檢察官提起公訴（98
年度偵字第24136號），本院判決如下：
    主  文
甲○○所犯如附表編號一至四所示之罪，各宣告如附表編號一至
四所示之刑。應執行有期徒刑貳拾年。未扣案之販賣毒品所得合
計新臺幣伍仟伍佰元，其中新臺幣壹仟元應與真實姓名年籍不詳
之成年女子連帶沒收，如全部或一部不能沒收時，以其與該真實
姓名年籍不詳成年女子之財產連帶抵償之；其餘新臺幣肆仟伍佰
元沒收之，如全部或一部不能沒收時，以其財產抵償之；扣案之
行動電話壹支( 序號：00000000000000號) 、SIM 卡貳張( 門號
分別為：000000 00 00號、0000000000號) 均沒收。
其餘被訴部分無罪。
    事  實
一、甲○○ (1)前於民國81年間因違反肅清煙毒條例案件，經臺
    灣高等法院以81年度上訴字第6447號判決判處有期徒刑2年6
    月確定；(2)又於82年間因違反麻醉藥品管理條例等案件，
    經本院以82年度訴字第1660號判決分別判處有期徒刑6月、3
    年2月，應執行有期徒刑3年5月確定，經與上揭 (1)部分所
    宣告之刑接續執行，於84年7月4日假釋出監。(3)再於86 年
    間因違反肅清煙毒條例等案件，經臺灣高等法院以86年度上
    訴字第4154號判決分別判處有期徒刑3年6月、4月，應執行
    有期徒刑3年7月確定；(4)於同年間因違反槍砲彈藥刀械管
    制條例案件，經臺灣高等法院以87年度上訴字第5458號判決
    判處有期徒刑4月確定；(5)末於89年間因違反藥事法等案件
    ，經臺灣高等法院以90年度上訴字第4153號判決分別判處有
    期徒刑8 月、1 年7 月，應執行有期徒刑2 年2 月確定。前
    揭(3) 至(5) 部分並經臺灣高等法院以91年度聲字第1121號
    裁定定其應執行刑為有期徒刑5 年11月。嗣上開(1) 、(2)
    部分亦經撤銷假釋，應執行殘刑有期徒刑3 年8 月又23日，
    並與上揭(3) 至(5) 部分接續執行，於87年8 月28日入監執
    行，於92年11月13日假釋出監，惟於假釋期間復因施用毒品
    案件，而經送觀察、勒戒及強制戒治，其假釋因此撤銷，而
    於95年11月6 日入監執行殘刑3 年3 月，嗣經本院以96年度
    聲減字第1169號裁定就上揭(1) 至(5) 部分減刑並就上揭(2
    ) 部分定其應執行刑有期徒刑1 年8 月又15日，就上揭(3)
    至(5) 部分定其應執行刑為有期徒刑2 年又11月，而於96年
    7 月16日執行完畢。
二、詎甲○○仍不知悔改，明知海洛因、安非他命係屬毒品危害
    防制條例所列之第一、二級毒品，不得無故販賣，竟以門號
    0000000000號、0000000000號行動電話作為對外連絡之工具
    ，而意圖營利，基於販賣第一級毒品海洛因犯意，於附表編
    號一所示之時、地，販賣重量不詳、價格為新臺幣( 下同
    )500 元 之海洛因予丁○○施用；復意圖營利，與真實姓名
    年籍不詳之成年女子，基於販賣第一級毒品海洛因之犯意聯
    絡，於附表編號二所示之時、地，販賣重量不詳、價格為
    1,000 元之海洛因予丁○○施用；再意圖營利，基於販賣第
    二級毒品安非他命之犯意，分別於附表編號三、四所示之時
    、地，販賣安非他命予丙○○施用( 詳細販賣毒品之時間、
    地點，所販售之毒品種類、數量及方法，均如附表編號一至
    四所示) 。嗣於98年5 月14日20時許，在臺北縣板橋市○○
    路與陽明街口為警查獲，並扣得甲○○所有，用以供其與丁○○、丙○○聯絡使用之手機1支（手機序號：0000000000
    00000號）及SIM卡2張（門號為0000000000、0000000000號
    ），而循線查悉上情。
三、案經臺北縣政府警察局海山分局移送臺灣板橋地方法院檢察
    署檢察官偵查後提起公訴。
    理  由
壹、有罪部分：
一、證據能力部分：
(一)、證人丁○○、丙○○、乙○○於偵查中之證述：
    按被告以外之人於偵查中向檢察官所為之陳述，除顯有不可
    信之情況者外，得為證據，刑事訴訟法第159 條之1 第2 項
    定有明文，而偵查中對被告以外之人（包括證人、鑑定人、
    告訴人、被害人及共同被告等）所為之偵查筆錄，或被告以
    外之人向檢察官所提之書面陳述，性質上均屬傳聞證據。惟
    現階段刑事訴訟法規定檢察官代表國家偵查犯罪、實施公訴
    ，依法其有訊問被告、證人及鑑定人之權，證人、鑑定人且
    須具結，而實務運作時，檢察官偵查中向被告以外之人所取
    得之陳述，原則上均能遵守法律規定，不致違法取供，其可
    信度極高，職是，被告以外之人前於偵查中已具結而為證述
    ，除反對該項供述得具有證據能力之一方，已釋明「顯有不
    可信之情況」之理由外，不宜以該證人未能於審判中接受他
    造之反對詰問為由，即遽指該證人於偵查中之陳述不具證據
    能力。查證人丁○○、丙○○、乙○○於偵查中接受檢察官
    訊問時，均經具結在案，有各該結文在卷可證（詳見偵查卷
    第149 、160 、173 頁) ，被告甲○○及其辯護人並未具體
    指摘該等證人於偵訊時之陳述有何顯不可信之情況，揆諸前
    揭說明，自難以此即認該於偵查中在檢察官面前所為之證述
    不具證據能力。且上開證人均於本院審理時以證人身分到庭
    陳述，並經公訴人被告及其辯護人當庭交互詰問，是對於被
    告之對質詰問權自已有保障，依上開說明，上開審判外所為
    之陳述，均有證據能力。
(二)、證人丁○○、丙○○、乙○○於警詢時之證述：
    按被告以外之人於審判外之言詞或書面陳述，除法律有規定
    者外，不得作為證據，刑事訴訟法第159條定有明文。經查
    ：證人丁○○於警詢時就其與被告如附表編號一所示之毒品
    交易金額，與其嗣於本院審理時證述之內容雖有不同( 警詢
    時證稱金額為1,000 元，於本院審理時則證稱金額為500 元
    或1,000 元) ，然證人丁○○既一再於偵查中及本院審理時
    證稱：「當時刑事局找我去作筆錄，警察跟我說有監聽譯文
    ，叫我跟他們配合，說如我配合的話，可獲得減刑，筆錄是
    警察叫我寫的，筆錄不實在」、「當時海山分局的員警告訴
    我一定要指證，我的案子才能結束，所以我不是所有說的都
    實在」等語( 見偵查卷第156 頁、本院卷第87頁背面) ，本
    院審酌證人丁○○於警詢時作證並不具有特別可信之情況，
    且該證述內容亦非證明本案犯罪事實所必要；又證人丙○○
    、乙○○於警詢時就證人丙○○與被告如附表編號三、四所
    示之毒品交易過程，則與其等嗣於本院審理時所證述之內容
    一致，核均不符合刑事訴訟法第159 之3 所規定得作為證據
    之例外事由，被告及其辯護人復不同意上開審判外之陳述作
    為本案之證據，因認證人丁○○、丙○○、乙○○於警詢時
    之證述均不具證據能力。
二、認定犯罪事實所憑之證據及理由：
    訊據被告固坦認確有持用門號0000000000號及0000000000號
    行動電話，並有於如附表編號一至四所示之時間，分別接獲
    證人丁○○、丙○○之來電，且於附表編號一、三、四之時
    、地，與證人丁○○、丙○○碰面之事實，惟矢口否認有何
    販賣海洛因或安非他命之犯行，辯稱：(1)98 年1 月18日下
    午1 時左右，伊係要與證人丁○○一起合資向毒品賣家小惠
    購買毒品，伊人原本在正隆廣場，嗣伊與小惠聯繫後，小惠
    要伊到板橋中山路的遠東百貨，伊才打電話給證人丁○○要
    其也到遠東百貨去，後來小惠到場後，伊向小惠購買2,000
    元，證人丁○○可能是買1,000 元。(2)98 年2 月8 日下午
    5 時57分，也是伊要與證人丁○○一起合資向毒品賣家小惠
    購買毒品，當天證人丁○○打電話給伊，伊要證人丁○○去
    土城延吉街236 巷巷口等，那邊是小惠的家樓下，後來小惠
    到場時，就向小惠購買毒品。(3)98 年3 月1 日下午5 時29
    分許，是因為證人丙○○要伊幫忙買安非他命，伊當時人在
    捷運站，經伊與小惠聯繫後，即要求小惠和證人丙○○都過
    來捷運站交易，伊先向小惠購得安非他命後，再交予丙○○
    ，丙○○在旁邊應該有看到此過程。(4)98 年3 月4 日下午
    9 時34分許，伊當時人在中和，也是證人丙○○打電話給伊
    說要向小惠購買安非他命，伊先請證人丙○○在板橋等，後
    來聯絡到小惠，即改約到小惠住處樓下即土城市○○街236
    巷口，當日丙○○應該有看到小惠，也知道該處即是小惠住
    處樓下，因為伊和丙○○曾一起合資向小惠買毒品，譯文中
    丙○○告訴伊「要兩點」，就是表示2,000 元的意思。98年
    3 月1 日及3 月4 日這兩次，伊僅係單純幫丙○○聯絡小惠
    到場，伊自己並未向小惠購買毒品云云。經查：
(一)、被告有於如附表編號一所示時間，販賣海洛因予證人丁○○
    之行為，有下列事證足以佐證：
１、證人丁○○於本院審理時證稱：伊於98年1 月間使用000000
    0000號電話，伊電話裡面都叫被告「大的（台語）」，稱呼
    海洛因的方式，有時候直接說，有時候說拿幾片，幾小時則
    是指海洛因的價格，1 個小時就是1,000元。（提示偵卷第
    106 頁編號60之監聽譯文）是伊與被告的通話，伊要向被告
    拿海洛因。約在正隆廣場的麥當勞，伊大約通話半個小時左
    右後到場，在那邊等很久，被告後來是坐車到場，伊記得好
    像有朋友跟被告一起來，伊有看到被告從車上下來，從何座
    位下來伊不清楚，被告的朋友也有下車，伊記得伊拿錢給被
    告後，被告走回去，伊好像有看到被告把錢拿給其朋友，至
    於毒品是誰拿給伊的伊忘記了，該次拿到的海洛因，價格是
    500 元還是1000元，重量伊不知道，伊何時施用該包海洛因
    伊忘記了，大概是當天下午。伊之前曾經和被告一起合資購
    買毒品，但上開電話中只有約在正隆廣場見面，伊說「好」
    意思是要1,000 元的，被告說其會與朋友一起去，並沒有說
    要幫伊調，這個伊不能隨便亂說。被告與伊見面時好像也有
    提到別人，是被告先下車，被告的朋友才下來，但伊沒有見
    過該人，亦未與該人有所交談，該人係大約40多歲的男子，
    體格壯壯，比被告高，大約170 公分左右，沒有戴眼鏡。伊
    印象中當天交易是約在正隆廣場，沒有更改地點，伊沒有去
    新遠百跟被告碰面過，伊確定是在正隆廣場時有拿到毒品及
    交付錢。被告有告訴伊說這是向別人拿的，東西很好，並說
    東西不夠，被告沒有說要與伊合資購買，或代伊向別人調貨
    ，伊也沒有問這麼多等語( 見本院卷第85至88頁) 。
２、復參以被告與證人丁○○於98年1 月18日13時3 分、13時5
    分之監聽譯文為：「B ( 證人丁○○) ：老大仔，片子有換
    新的嗎？A ( 被告) ：早上那個，可以嗎？要等一下。B:這
    樣子喔。不然，早上那個。好啦，在那裡。A ：你來正隆廣
    場麥當勞。Ｂ：喔，好，好」、「B ( 被告) ：我跟你說，
    新遠百，新遠東百貨公司啦。A ( 證人丁○○) ：新遠東。
    B ：新遠東百貨公司。A ：好」( 見偵查卷第106 頁) ，可
    知被告與證人丁○○二人於譯文中並未提及欲合資向小惠購
    買毒品之事，且被告於接獲證人丁○○之電話時，即馬上表
    示可以提供和「早上的毒品」相同的品質，並直接與證人丁○○約定交易地點，而不需先行向毒品賣家確定當時可交易
    的毒品品質及交易地點，足以佐證證人丁○○證稱該次伊係
    直接向被告表示要購買毒品，被告並未提及要合資購買或代
    伊向他人調毒品乙節堪以採信。又雖證人丁○○證稱該次與
    被告交易毒品之地點係在正隆廣場，並未更改至臺北縣板橋
    市遠東百貨公司云云，惟觀以上開兩則譯文之通話時間密切
    接近，證人丁○○亦未證稱伊於與被告第一次通話後迄至伊
    與被告會面之期間內，曾將伊之電話交付予他人使用，98年
    1 月18日13時5 分之電話亦係證人丁○○與被告之通話內容
    無誤；且被告亦供承：伊後來確實有打電話給證人丁○○要
    其改到遠東百貨去等語( 見本院卷第54頁背面、第92頁背面
    ) ，再酌以被告於該日13時3 分與證人丁○○通話時，其基
    地臺位置位於臺北縣板橋市○○路○ 段35號12樓之1 ，嗣於
    同日13時5 分撥打電話予證人丁○○表示欲更改地點至中山
    路之遠東百貨公司時，其基地臺位置亦變更至臺北縣板橋市
    ○○路○ 段297 號4 樓樓頂( 見偵查卷第106 頁監聽譯文)
    ，足認該次雙方交易之地點事後確已更改至臺北縣板橋市○○路之遠東百貨公司無訛。而衡以該次交易毒品之時間與證
    人丁○○於本院審理作證時，已時隔1 年餘，故證人丁○○
    對此枝微細節記憶稍有模糊亦屬事理之常。
３、再證人丁○○雖證稱該次毒品交易之金額係伊於同日早上打
    電話予被告時即談定欲購買一個小時即1,000 元之毒品，偵
    查卷第105 頁編號59、60號兩通電話是在說同一件事云云，
    惟觀以證人丁○○於同日8 時26分以其持用之門號00000000
    00號撥打被告之門號0000000000號電話( 即偵查卷編號58號
    譯文) ，由綽號寶寶之女子接聽，其監聽譯文為：「B(證人
    丁○○) 到了，寶寶，昨天那一組片子，怎麼會不好看呢？
    A(綽號寶寶之女子) 不好看，怎麼會呢？那都是你老大準備
    的。B ：這樣子哦。A ：不然你以為我有剪接過嗎？B ：沒
    有啦，我沒有這麼想啦。真的，昨天的片子不好看，看今天
    會不會好看。A ：你是第一個呢，別人都誇讚不已。B ：是
    哦。A ：真的啊。你到了，那這一片，你看好不好看啊再說
    。B ：今天不同組嗎？A:不同組了，我幫你換新片好不好？
    B:哦! 好! 我到了。A:好。」；而於該通通話後約6 分鐘即
    同日8 時32分，被告即以0000000000號電話撥打證人丁○○
    上開門號電話( 即偵查卷第106 頁編號第59號譯文) ，其監
    聽譯文為「A(被告) ：你片子是1 小時還是2 個小時的?B(
    證人丁○○):我1 個小時的。A:1 小時，好。」( 見偵查卷
    第106 頁) ，足認編號58、59號兩通電話譯文語意連貫一致
    ( 第一通電話裡證人丁○○僅有與寶寶談及毒品之品質，第
    二通電話則與被告談及毒品之金額) ，復佐以被告供稱：編
    號59號是伊與證人丁○○的通話，編號58號部分，伊當時在
    睡覺，但伊知道丁○○有與寶寶在講話，後來伊起來之後，
    寶寶告訴伊說丁○○有打電話予伊，所以伊才回電，因為伊
    不知道證人丁○○要買多少錢，所以伊要打電話跟他確認要
    買多少等語( 見本院卷第113 頁背面至第114 頁) ，足認編
    號第58、59號譯文內容才係在談論同一件事情( 惟被告於編
    號58、59號之時間，是否另涉及販賣或轉讓第一級毒品，並
    非本案檢察官起訴之範圍，自非本院所得審究，附此敘明)
    。況且，再參諸被告與證人丁○○於98年1 月18日13時3分
    通話之譯文( 編號60號譯文) ，「B ( 證人丁○○) ：老大
    仔，片子有換新的嗎？A ( 被告) ：早上那個，可以嗎？」
     (見偵查卷第106 頁) ，足認被告與證人丁○○於當日上午
    8 時32分通話後，即曾交付數量不詳之海洛因予證人丁○○
    施用完畢，是故其二人於上午8 時32分通話時所約定之「1
    小時片子( 即1,000 元之海洛因) 」，與其等二人嗣於同日
    下午13時3 分、5 分( 即譯文第60、61號) 再次通話並約定
    至正隆廣場( 後改約至遠東百貨公司) 乙事並無涉，證人丁○○證稱其於如附表一編號所示之時間向被告購買海洛因之
    價格、數量，係於當日早上即於電話中約定完畢云云，應係
    於本院交互詰問過程中，經公訴人提示上揭編號59號譯文予
    其辨識後，因時日久遠，記憶模糊而一時誤認所致，尚難採
    認，而被告及證人丁○○二人於編號60、61號所示之通話內
    容，既未明確約定交易之毒品重量及金額，應係其二人至現
    場後，始當場談定欲交易之海洛因重量及金額，而證人丁○○於本院作證時既證述：「該次購買的價格是500 元或1,00
    0 元，重量我不知道」等語，足認證人丁○○對於該次購買
    之金額、重量已難清楚記憶，依罪疑唯輕原則，自應採認較
    有利於被告之認定，即認該次證人丁○○向被告所購買之海
    洛因之重量不詳，金額則為500 元。至證人丁○○雖證稱有
    看見被告將伊所交付購買毒品之錢轉交給與被告一同前往之
    男子，惟交付金錢予他人之原因甚多，可能是借貸、清償債
    務、請他人代為保管或代為購物，尚難以上情即推認該男子
    與被告就上開販賣海洛因予證人丁○○之行為，有何犯意聯
    絡或行為分擔。
４、被告雖辯稱該次係伊與證人丁○○一同向綽號小惠之女子一
    同購買毒品，伊於接到證人丁○○之電話後，有持小惠特別
    辦給伊使用之手機門號撥打電話予小惠，知道小惠人在遠東
    百貨公司，才會要證人丁○○亦至該處云云，惟被告於接到
    證人丁○○來電後，馬上表示可以提供與「早上的毒品」同
    樣品質的毒品，並直接與證人丁○○約定交易地點，而不需
    先行向毒品賣家確定當時可交易的毒品品質及交易地點，已
    與一般毒品吸食者合資向賣家購買毒品之過程迥異；且一般
    毒品賣家為防己之身分曝光，多係透過不斷更換自己所使用
    之手機號碼，以躲避查緝，豈會專門交付易付卡門號長期供
    毒品買家即被告與己聯絡使用，被告所辯顯與常理不符，況
    且被告迄至本院言詞辯論終結前，始終未能陳明該小惠交付
    予伊之易付卡門號為何，及該電話之卡片現今下落，堪認其
    上開所辯，均僅係事後捏造以圖卸責之詞，不足為採。
５、再證人丁○○雖曾於偵查中證稱：約在麥當勞那次下午有人
    開車來，但伊沒有看到甲○○，是甲○○叫人拿毒品給伊的
    ，但沒有跟伊收錢，說是請伊的，是不到500 元的海洛因，
    伊拿到後，後來用掉了云云( 見偵查卷第158 頁) ，惟其嗣
    於本院審理時則陳稱：之前伊在檢察官偵訊作證前，被告有
    叫其姪子林志龍來恐嚇伊，叫伊要說是伊出錢跟被告一起去
    買的，所以伊在偵查中所述不一定是實在的，但是伊現在人
    在監所執行，所以伊今日於法庭上作證會據實陳述等語( 見
    本院卷第85頁背面、第88頁) 。而訊據被告亦坦認：伊確有
    一個姪子的兒子叫林冠廷，伊於98年3 月間沒有地方可以住
    時，證人丁○○與其母親商量後，讓伊去證人丁○○家的出
    租套房住，先不收押金，伊在該處約住了10幾天左右，林冠
    廷有去該處找伊，故證人丁○○可能看過林冠廷，嗣伊因沒
    錢付租金被趕出來後，有請林冠廷去該處幫伊搬家等語( 見
    本院卷第94頁背面至第95頁) ，復佐以證人丁○○於偵查中
    作證時，經檢察官詢問「警詢是否實在？」及究竟有無於如
    附表編號一所示之時間至正隆廣場與被告見面時，先係答稱
    ：伊警詢時之證述不實在，因為伊只是拿錢給被告請被告幫
    伊跟別人拿毒品，但被告騙伊，伊錢給被告，但被告並沒有
    拿毒品給伊；附表編號一所示之時間該次被告沒有出現云云
    ，經檢察官提示以偵查卷第106 頁編號第69號通聯譯文質疑
    為何與其所述不符後，始改口稱被告有叫別人拿毒品予伊，
    未向伊收錢云云( 見偵查卷第157 頁) ，確見其思欲維護被
    告，多為避重就輕之詞，以致其前後證述內容反覆矛盾之情
    ，足認證人丁○○於本院證稱其斯時受到他人恐嚇，故在偵
    查中作不實之陳述乙節應可採信，是證人丁○○之偵查中之
    證述尚不足採為對被告有利之認定。
６、綜上所述，被告確有於如附表編號一所示時間，販賣海洛因
    予證人丁○○之事實應堪認定。
(二)、被告有於如附表編號二所示時間，與真實姓名年籍不詳之成
    年女子，販賣海洛因2 包，價格合計為1,000 元予證人丁○○之行為，迭據證人丁○○於偵查中證稱：偵查卷第106 頁
    98 年2月8 日17時57分《即編號第190 號》電話通聯譯文為
    伊跟被告交易之通話內容，這次是一個女生拿毒品給伊的，
    伊在電話內確實有跟被告說要買海洛因，譯文中「2 個鐘頭
    」是指1,000 元的海洛因，因為500 元就是1 包海洛因，所
    以伊買2 包，「236 」就是指236 巷，伊見過李婉甄與被告
    在一起，不過拿毒品給伊的人伊並不認識，伊打電話時人已
    在23 6巷，且交貨地點也是在236 巷，伊到場後等快1 個小
    時，伊有把錢是交給拿毒品給伊的那個女生等語明確( 見偵
    查卷第158 頁) ；嗣於本院審理時仍證稱：當天下午伊打電
    話給被告，伊要向被告拿2,000 元的海洛因，約在延吉街
    236 巷口後面爬坡處見面，但伊當天沒有看到被告，被告叫
    伊在那邊等，是有一個女生過來問伊是否是在等「阿醜」(
    此為被告之綽號，見偵查卷第9 頁) ，那女生胖胖的，大約
    30歲上下，比伊矮，約160 公分左右，伊答稱是後，那女生
    就把東西拿給伊，伊該次交予那女生的金額應該不是2,000
    元，確實的金額伊現在記不起來。有時候伊與被告說2 個鐘
    頭是2, 000元，但是有時候東西不多的話，兩個鐘頭是指2
    包，一包500 元，這一次應該是拿1,000 元給那個女生，伊
    在偵查中有說兩個鐘頭是1,000 元應是實在的。伊有見過李
    婉甄，因為李婉甄被抓後，被告說其有毒品前科，所以不能
    去看李婉甄，故被告找伊太太用特別接見的名義去看，李婉
    甄不是拿毒品給伊的人。這通電話伊是直接與被告電話聯絡
    ，告訴被告伊要2,000 元，不清楚是被告直接賣給伊還是被
    告去調貨的等語( 見本院卷第90至92頁背面) 。核與證人丁○○及被告於附表編號二所示之時間之電話通聯譯文所顯示
    ：「B(證人丁○○):我到了，我拿2 個鐘頭的。A(被告) ：
    你在那裡？B ：我在236 。A ：你來爬坡這裡。B:好。」(
    見偵查卷第106 頁) 雙方交易磋商情節相符一致。況且衡以
    被告於本院審理時既供稱：其於98年3 月間，因欠繳房租遭
    房東趕出來，在無地方可住的情況下，證人丁○○願意先不
    收押金而提供家裡的出租套房供其棲身等語( 見本院卷第94
    頁背面) ，可見證人丁○○與被告有一定之交情，且被告亦
    供稱伊除了積欠未付的房租6,000 元外，與證人丁○○並無
    其他仇恨( 見本院卷第95頁背面) ，而販賣第一級毒品罪責
    甚重，證人丁○○與被告間既無仇恨怨隙，衡情證人丁○○
    並無甘冒觸犯偽證罪之風險而設詞誣陷被告之動機，是其證
    述應非子虛而有可信之處，足採為認定本案犯罪事實之依據
    。被告仍執前詞辯稱該次亦係伊與證人丁○○一同合資向綽
    號小惠之女子購買毒品云云，不足為採。又查該真實姓名年
    籍不詳之成年女子既係依被告與證人丁○○談妥毒品的價錢
    ，擔任為被告交付毒品予證人丁○○之工作，其有與被告共
    同販賣海洛因之犯意聯絡及行為分擔甚明。綜上所述，被告
    於如附表編號二所示時間，與該真實姓名年籍不詳之成年女
    子共同販賣1,000 元之海洛因予證人丁○○之事實，應堪認
    定。
(三)、被告有於如附表編號三所示時間，販賣安非他命予證人丙○○之行為，則據證人丙○○於偵查中證稱：0000000000是伊
    使用之電話，伊認識被告，都稱呼其為「醜哥」，偵查卷第
    111 頁98年3 月1 日17時29分( 即編號302 號) 之譯文是伊
    與被告交易之通話內容，是伊要跟被告買2,000 元的安非他
    命，這次是在府中捷運站交貨，是伊先生乙○○載伊去的，
    伊買到後當天立刻就施用掉了等語( 見偵查卷第170 頁至
    171 頁) ；嗣於本院審理時仍證稱：伊經朋友介紹認識被告
    ，都稱被告為「醜哥（台語) 」，伊於98年3 月間使用
    0000000000號電話，（提示偵卷111 頁編號302 之監聽譯文
    ）這通電話是伊要向被告拿2,000 元安非他命，沒有約定重
    量，當時約在板橋府中捷運站見面，伊在打完電話之後大約
    半個小時到，是伊老公乙○○騎機車載伊去的，伊下車自己
    走過去，乙○○人在旁邊，離伊比較遠的地方，是彼此仍可
    看得到對方的距離，被告有到場，沒有看到被告與其他人一
    起，伊把錢給被告，被告就直接當場交付安非他命給伊，伊
    是直接向被告購買，非請被告為伊調貨。乙○○大概知道伊
    係要去買毒品，但其沒有刻意問，伊也沒有刻意說。伊購得
    安非他命後，當天就在板橋租屋處施用等語( 見本院卷第76
    至78頁背面) ，其前後證述互核一致，且亦與證人乙○○於
    偵查中及本院審理時證稱：丙○○係伊太太，丙○○之前的
    電話是0000 00 0000，伊不太認識被告，但見過幾次面，都
    是伊帶丙○○去找被告買毒品，伊有於98年3 月1 日傍晚載
    丙○○去找被告，出發之前知道丙○○是要去拿毒品，丙○○用2,000 元在板橋府中捷運站跟被告買安非他命，在交易
    時伊都在旁邊的機車上等丙○○，該次伊未看到被告把毒品
    交給丙○○，也沒有看到丙○○交付金錢予被告的過程，但
    到家後丙○○有拿出毒品，伊看到是安非他命，並有看到丙○○施用，丙○○有告訴伊該次購買的毒品金額為2,000 元
    等語大致相符( 見偵查卷第146 至148 頁、本院卷第80至82
    頁) 。且依證人丙○○與被告於附表編號三所示之時間通話
    譯文為：「B(證人丙○○) ：哥仔，你在那裡？A(被告) ：
    你在那裡？B ：我還能在那，當然在家裡。A ：來捷運站。
    B ：好，拿2 個」( 見偵查卷第11 6頁編號第302 號譯文)
    ，足見被告於接獲證人丙○○之電話後，亦係直接指示證人
    丙○○交易之地點為捷運站，而毋需另行詢問毒品賣家方便
    交易的時間、地點，足徵證人丙○○證稱該次其係以2,000
    元直接向被告購買安非他命，而非請被告代其購買乙節堪以
    採信。
(四)、被告有於如附表編號四所示時間，販賣安非他命予證人丙○○之行為，亦據證人丙○○於偵查中證稱：偵查卷第111 頁
    98 年3月4 日21時34分( 即編號314 號) 之通訊監察譯文是
    伊與被告交易之通話內容，也是在跟被告講買賣毒品之事，
    伊該次是以2,000 元價格跟被告買安非他命，在土城延吉街
    236 巷口附近交易，因為被告住那附近，購得毒品後，伊立
    即施用掉，購得的1 、2 天就用掉了，該次也是乙○○載伊
    去，因為伊比較不認識路，乙○○都騎車戴伊去等語( 見偵
    查卷第17 1頁) ；嗣於本院審理時仍證稱: （提示偵卷第
    111 頁編號314 、315 號監聽譯文）這兩通都是伊與被告的
    通話內容，是伊要向被告拿買安非他命。譯文所稱「2 點」
    就是2,000 元的意思。伊和被告約在土城，應該是肯德基那
    邊附近，該處是被告租屋處附近，路名伊不記得，可能是金
    城路與延吉街附近。當天有向被告拿到毒品，是直接向被告
    買，也有交給被告2,000 元，這次應該也是乙○○載伊去的
    ，伊現在忘記了，到達之後乙○○人在旁邊，被告是當場把
    毒品交給伊，伊好像是隔天在家施用。乙○○有無看到伊與
    被告交易的情形伊不清楚，因為乙○○離伊和被告有一段距
    離等語( 見本院卷第78頁背面至第79頁) ，其前後證述亦相
    符一致而無何矛盾之處。再證人乙○○於偵查及本院審理時
    證稱：伊有印象丙○○有在土城延吉街236 巷口用2,000 元
    向被告買安非他命，但確定日期伊不太清楚，這次也是丙○○說要找被告拿東西，就是拿毒品，毒品種類伊不知道。該
    次有完成交易，被告到場是一個人前來，並未與其他人一起
    來，譯文中「2 點」是2,000 元之意思。丙○○向被告買毒
    品的詳細次數伊不太清楚，但伊對98年3 月1 日、3 月4 日
    這兩次比較有印象是因為丙○○回來上車後，手上有帶毒品
    ，且回去也有施用，丙○○有向伊說3 月4 日這次也是花
    2,000 元購買毒品等語( 見偵查卷第148 頁、本院卷第82至
    83頁) ，經核其二人關於該次如何由證人乙○○搭載證人丙○○到場與被告進行毒品交易之證述亦相符。雖參以證人丙○○與被告於98年3 月4 日21時34分、22時18分之通話譯文
    為「A(被告) ：怎樣？B(證人丙○○) ：在那裡？A ：土城
    ，怎樣？B ：「2 點」。A ：我等一下打給你，好嗎？B ：
    多久？A ：等一下，我在跟人家講話。B ：不會很久吧？你
    不要今天這樣啊！A ：好啦，好啦。」、「B(被告) ：你等
    一下在板橋等，我拿過去板橋。A(證人丙○○) ：好。」(
    見偵查卷第頁111 頁編號302 、314 號譯文) ，譯文內雙方
    並未明確約定係要在臺北縣土城市○○街236 巷口進行交易
    ，惟被告亦坦認: 伊原本要證人丙○○在板橋等，後來改至
    土城市○○街236 巷口等語( 見本院卷第55頁) ，堪認其二
    人事後有以其他方式取得連繫而更改其交易地點至土城市○○街236 巷。
(五)、被告雖辯稱伊於如附表編號三、四所之時、地與證人丙○○
    碰面，皆是伊連繫小惠到場販售毒品予證人丙○○云云，惟
    證人丙○○已明確證稱該二次伊均係直接向被告購買，伊都
    是直接拿錢給被告，並沒有向小惠購買過毒品等語( 見本院
    卷第84頁) ，證人丙○○、乙○○亦證稱證人丙○○於上揭
    時、地與被告進行交易時，並未見到有其他人與被告一同前
    來等語( 見本院卷第78頁、第83頁) ，且衡以證人丙○○與
    被告係透過朋友介紹認識，證人乙○○則因多次騎車搭載證
    人丙○○前往與被告進行毒品交易始認識被告，其等與被告
    間並何怨隙糾紛，亦經其二人證述明確，衡情其二人均無甘
    冒觸犯偽證罪之風險而設詞誣陷被告之動機，且其等之證述
    內容核與前揭監聽譯文所顯示雙方交易之過程並無何矛盾之
    處，是其等上開證詞均屬可信，被告辯稱係代證人丙○○連
    繫小惠，以向小惠購買毒品云云，核屬事後卸責之詞，殊難
    採信。被告確有於如附表編號三、四所示時、地，各販售2,
    000 元之安非他命予證人丙○○之事實，均堪認定。
(六)、又按海洛因或安非他命，本無一定之公定價格，是各次買賣
    之價格，當亦各有差異，而或隨供需雙方之資力、關係之深
    淺、需求之數量、程度、毒品之成色、貨源之充裕與否、販
    賣者對於資金之需求程度，以及政府查緝之態度，進而為各
    種不同之風險評估，而為機動性之調整，是其價格標準，自
    非一成不變，且販賣者從各種「價差」或「量差」或「純度
    」謀取利潤方式，亦有差異，然其所圖利益之非法販賣行為
    目的，則屬相同，並無二致。然按一般民眾普遍認知之毒品
    非法交易，向為政府查禁森嚴且重罰不寬貸，衡諸常情，倘
    非有利可圖，絕無平白甘冒被重罰風險之理，從而，舉凡其
    有償交易，除足反證其確另基於某種非圖利本意之關係外，
    通常尚難因無法查悉其買進、賣出之差價，而諉無營利之意
    思，或阻卻販賣犯行之追訴。又販賣毒品之所謂販賣行為，
    係行為人基於營利之目的，而販入或賣出毒品而言。販賣毒
    品者，其主觀上有營利之意圖，且客觀上有販賣之行為即足
    構成，至於實際上是否已經獲利則非所問。查被告本身有多
    次施用毒品之犯罪前科，此有臺灣高等法院被告前案紀錄表
    可稽，其對於海洛因、安非他命價格昂貴，取得不易，毒品
    交易為檢警機關嚴予取締之犯罪，法律並就此設有重典處罰
    ，當知之甚明。而證人丁○○、證人丙○○於本院審理時均
    證稱與被告僅為朋友關係( 見本院卷第76頁背面、第84 頁
    背面) ，並非親故至交，故倘無利可圖，被告又何需費心自
    甘承受重典，涉險販賣第一級毒品海洛因予證人丁○○，及
    販賣第二級毒品安非他命予證人丙○○之理，是被告有欲從
    中賺取差價牟利之意圖及事實，應為合理之認定。此外，復
    有手機1 支（手機序號：000000000000000 號）及SIM 卡2
    張（門號為0000000000、0000000000號）扣案可資佐證，本
    案事證已臻明確，被告有如附編號表一、二所示之販賣第一
    級毒品犯行，及如附表編號三、四所示之販賣第二級毒品之
    犯行，均洵堪認定，應依法論科。
三、論罪科刑之理由：
(一)、毒品危害防制條例於98年5 月20日修正公布，針對當次公布
    之修正條文，未另訂施行日期，致其施行之日期究應依原毒
    品危害條例條例第36條所規定：「本條例自公布後六個月施
    行。」或依中央法規標準法第20條第2 項準用第13條規定「
    自公布或發布之日起算至第三日起發生效力」，實務上尚有
    爭議。惟本院參毒品危害條例條例第36條之立法理由謂：「
    （一）依修正草案第二條第三項規定，法務部需會同衛生署
    成立審議委員會每三個月定期檢討調整毒品之分級及品項，
    而本次新增第四級毒品，有需要在新法施行前先經該審議會
    檢討後再調整公布，爰預留六個月緩衝期，以利處理。（二
    ）依本條例新修正之規定，有必要再訂定相關子法及修正相
    關法規，以配合本條例之施行，故亦有需要預留適當緩衝期
    ，以利訂頒相關子法及相關法規之配合修正。」，認該條之
    規定，顯係因應92年7 月9 日該次修正之需，始預留適當之
    緩衝期，自非得作為本次修正條文特定有施行日期之依據，
    是本次修正即應參照中央法規標準法第13條對於法規生效施
    行日之基本規範，自公布日起至第3 日即98年5 月22日發生
    效力，此亦據司法院98年6 月29日院台廳刑一字第09800146
    43號函釋明確。據此，本案被告所犯如附表編號一至四所示
    之販賣第一級毒品及販賣第二級毒品之犯行，均應依刑法第
    2 條第1 項「按行為後法律有變更者，適用行為時之法律，
    但行為後之法律有利於行為人者，適用最有利於行為人之法
    律」之規定，依「從舊從輕」原則而為比較，茲分敘如下：
１、修正前毒品危害防制條例第4 條第1 項原規定：「製造、運
    輸、販賣第一級毒品者，處死刑或無期徒刑；處無期徒刑者
    ，得併科新臺幣一千萬元以下罰金」，修正後則規定：「製
    造、運輸、販賣第一級毒品者，處死刑或無期徒刑，處無期
    徒刑者，得併科新臺幣二千萬元以下罰金。」，經比較修正
    前、後之規定，以修正前毒品危害防制條例第4 條第1 項之
    規定有利於被告。
２、修正前毒品危害防制條例第4 條第2 項原規定：「製造、運
    輸、販賣第二級毒品者，處無期徒刑或7 年以上有期徒刑，
    得併科新臺幣7 百萬元以下罰金」，修正後則規定：「製造
    、運輸、販賣第二級毒品者，處無期徒刑或7 年以上有期徒
    刑，得併科新臺幣1 千萬元以下罰金。」經比較修正前、後
    之規定，以修正前毒品危害防制條例第4 條第2 項之規定有
    利於被告。
３、修正後之毒品危害防制條例雖增訂第17條第2 項：「犯第4
    條至第8 條之罪於偵查及審判中均自白者，減輕其刑」，惟
    被告自偵查迄至本院審理時，均矢口否認有上開販賣第一級
    毒品及第二級毒品犯行，並無適用上開規定減刑之餘地，是
    修正前、後之規定，對被告並無利或不利之情形，自毋庸為
    新舊法之比較適用，附此敘明。
４、經綜合適用修正前、後之罪、刑相關規定予以比較，修正前
    之規定顯較修正後之規定對被告有利，依刑法第2 條第1 項
    前段之規定，自應整體適用行為時即修正前毒品危害防制條
    例之相關規定予以處斷。
(二)、查海洛因及安非他命分別係毒品危害防制條第2條第1 項第1
    款、第2 款所規定之第一級毒品及第二級毒品，故核被告如
    附表編號一、二所為，均係犯修正前毒品危害防制條例第4
    條第1 項之販賣第一級毒品罪；核被告如附表編號三、四所
    為，均係犯修正前毒品危害防制條例第4 條第2 項之販賣第
    二級毒品罪，其各次販賣前持有毒品之低度行為，均為各次
    販賣之高度行為所吸收，不另論罪。被告就如附表編號二所
    示之販賣第一級毒品之犯行，與真實姓名年籍不詳之成年女
    子，有犯意聯絡及行為分擔，為共同正犯。被告所犯如附表
    編號一至四所示各次販賣第一級毒品、販賣第二級毒品犯行
    間，均係犯意各別，行為互殊，應予分論併罰。公訴意旨認
    被告如附表編號一所示之犯行係犯毒品危害防制條例第8 條
    第1 項之轉讓第一級毒品罪，尚有未合，惟起訴基本社會事
    實同一，且檢察官本院審理時亦當庭變更起訴法條為同條例
    第4 條第1 項之販賣第一級毒品罪，本院自毋庸再行變更起
    訴法條。被告前有如犯罪事實欄所載之論罪科刑執行情形，
    有臺灣高等法院被告前案紀錄表附卷可憑，其於受徒刑執行
    完畢後5 年內，故意再犯本案有期徒刑以上之罪，均為累犯
    ，均應依刑法第47條第1 項規定加重其刑，惟販賣第一級毒
    品罪法定本刑為死刑、無期徒刑部分，及販賣第二級毒品罪
    法定本刑為無期徒刑部分，依法均不得加重，故其所犯販賣
    第一級毒品罪部分，僅就法定刑為罰金刑部分加重之；所犯
    販賣第二級毒品罪部分，僅就有期徒刑及罰金刑部分加重之
    。本院審酌被告所犯販賣第一級毒品海洛因及第二級毒品安
    非他命罪，固應受刑事非難，惟念其各該次所販賣之海洛因
    及安非他命之數量非鉅，販賣所得尚微，圖得利益非鉅，與
    大量出售毒品，危害社會治安重大並賺取巨額價差者，尚屬
    有別，衡酌其所犯上開各罪之情節，不無情輕法重，尚堪憫
    恕之情形，本院認為就如附表編號一、二所示之販賣第一級
    毒品罪，如處以法定最低刑無期徒刑；及就如附表編號三、
    四所示販賣第二級毒品罪，如處以法定最低刑有期徒刑7 年
    以上，均仍屬過重，爰就被告所犯如附表編號一至四之罪，
    均依刑法第59條之規定，酌予減輕其刑，並均依法先加重後
    減輕之。
(三)、爰審酌被告不思循正當途徑賺取財物，明知第一級毒品海洛
    因、第二級毒品安非他命戕害人體身心健康甚鉅，竟販賣毒
    品以牟利，無視法令禁制，所為足以助長毒品氾濫並增加施
    用毒品之人口，戕害吸毒者之身心健康，其犯罪所生之危害
    非輕，兼衡其之素行、犯罪之動機、目的、手段、犯罪次數
    、所得利益、犯後否認犯行之態度等一切情狀，分別量處如
    主文所示之刑，並定其應執行之刑，以資懲儆。
(四)、沒收部分：
１、按毒品危害防制條例第19條第1 項規定，犯該條例第4 條之
    罪者，其供犯罪所用或因犯罪所得之財物，均沒收之，如全
    部或一部不能沒收時，追徵其價額或以其財產抵償之。此係
    採義務沒收主義，祇要是犯上開之罪，供犯罪所用或因犯罪
    所得之財物，且屬犯人所有者，即應依該規定沒收，並不以
    專供犯罪之用為限，亦不以沒收物業經扣案或尚未滅失者為
    限（最高法院92年度臺上字第2043號、93年度臺上字第13
    60號、第1365號、96年度臺上字第7505號判決意旨參照）。
    次按販賣毒品所得之金錢，如能認定確係販賣毒品所得之款
    項，均應宣告沒收，不以當場搜獲扣押者為限，亦不問其中
    何部分屬於成本，何部分屬於利潤（最高法院93年度臺上字
    第2670號、96年度臺上字第3724號判決意旨參照）。且上開
    規定係刑法第38條第1 項第2 款、第3 款沒收之特別規定。
    於共同正犯，因其犯罪所得係合併計算，且於全部或一部不
    能沒收時以其財產抵償之，為避免執行時發生重複沒收、抵
    償之情形，故各共同正犯之間係採連帶沒收主義，於裁判時
    僅諭知連帶沒收，不得就全體共同正犯之總所得，對各該共
    同正犯分別重複諭知沒收( 最高法院95年臺上字第6482號判
    ) 。查被告就其所犯如附表編號一所示販賣海洛因之所得50
    0 元，及如附表編號三、四所示販賣安非他命之所得各
    2,000 元，雖均未扣案，惟既屬被告販賣毒品所得之財物，
    仍應依毒品危害防制條例第19條第1 項之規定宣告沒收，如
    全部或一部不能沒收時，以其財產抵償之；就如附表編號二
    所示與真實姓名年籍不詳之成年女子共同販賣海洛因之所得
    1,000 元，亦應依上開規定宣告沒收，如全部或一部不能沒
    收時，以其財產與該真實姓名年籍不詳之成年女子連帶抵償
    之。
２、又扣案之手機1 支（手機序號：000000000000000 號）及SI
    M 卡2 張（門號為0000000000、0000000000號），係被告所
    有，用以供其與證人丁○○、丙○○聯絡使用，除據被告供
    認在卷( 見本院卷第111 頁背面) ，且有通訊監聽譯文在卷
    可佐。又參以行動電話之服務需以SIM 卡為使用介面，各該
    公司於出租行動電話門號予者消費使用時，即同時提供SIM
    卡給消費者做為門號使用之介面，故於各該公司接受消費者
    申辦門號並將該門號開通上線時，各該公司即將SI M卡之所
    有權移轉於消費者，於退租或拆機時不需繳回，故本件前開
    SIM 卡亦屬被告所有甚明，均應依同條例第19條第1 項規定
    ，於被告所犯各該販賣第一級毒品、第二級毒品罪之主文項
    下宣告沒收。
貳、無罪部分：
一、公訴意旨另以：被告基於轉讓第一級毒品海洛因之犯意，於
    98年1 月18日18時58分許，以0000000000號行動電話接聽來
    自丁○○持用之0000000000號行動電話之來電，二人聯繫見
    面之細節後，被告旋於同日某時，在臺北縣板橋市○○路、
    莒光路路口，無償轉讓不明數量之第一級毒品海洛因予丁○○施用，因認被告另涉犯毒品危害防制條例第8 條第1 項之
    轉讓第一級毒品犯嫌。
二、按犯罪事實應依證據認定之，無證據不得認定犯罪事實，不
    能證明被告犯罪者，應諭知無罪之判決，刑事訴訟法第154
    條第2 項、第301 條第1 項分別定有明文。同法第161 條第
    1 項規定，檢察官就被告犯罪事實，應負舉證責任，並指出
    證明之方法。準此，檢察官對於起訴之犯罪事實，應負提出
    證據及說服之實質舉證責任。倘其所提出之證據，不足為被
    告有罪之積極證明，或其指出證明之方法，無從說服法院以
    形成被告有罪之心證，基於無罪推定之原則，自應為被告無
    罪判決之諭知，最高法院92年臺上字第128 號著有判例。再
    者，新修正刑事訴訟法第154 條證據裁判主義之規定，係揭
    櫫國際公認之刑事訴訟無罪推定原則，為修正刑事訴訟法保
    障被告人權之重要指標，法院自應嚴守此原則，在檢察官所
    舉證據及法院依法定職權調查所得之證據，足以證明被告有
    罪之前，自應推定其無罪。所得證據而作為訴訟上之證明，
    倘未達於通常一般人均不致有所懷疑，而得確信其為真實之
    程度者，自不能為有罪之認定，此為無罪推定原則之闡釋（
    參照最高法院93年度臺上字第6750號判決）。施用毒品者，
    其所稱向某人購買之供述，應補強證據以擔保其供述之真實
    性。蓋施用毒品者之供述憑信性，本不及於一般人。況施用
    毒品者其供出來源，因而破獲者，法律規定得減輕其刑，其
    有為偵查機關誘導、或為邀輕典而為不實之陳述之可能，其
    供述之真實性自有合理之懷疑。是施用毒品者供述購買毒品
    之來源，縱使無瑕疵，自應補強證據佐證，以擔保其供述之
    真實性，俾貫徹刑事訴訟無罪推定及嚴格證明之基本原則。
    所謂補強證據者，必須與施用毒品者關於相關毒品交易之供
    述，具有相當程度之關聯性，且足使一般人對於施用毒品者
    之供述無合理之懷疑存在，而得確信其為真實，始足當之（
    參照最高法院96年度臺上字第1029號判決）。
三、公訴人認被告涉犯毒品危害防制條例第8 條第1 項之轉讓第
    一級毒品罪嫌，無非係以證人丁○○於警詢、偵訊之證述，
    暨被告所持用之門號0000000000號電話之通訊監察譯文為其
    主要論據。訊據被告堅詞否認有上揭轉讓第一級毒品予證人
    丁○○之犯行，並辯稱：98年1 月18日下午6 時許，證人丁○○有打電話來，說中午向小惠買的東西不錯，想要再用消
    費券2,000 元跟小惠買，嗣伊有打給小惠，小惠說不收，伊
    即打電話告訴證人丁○○，所以後來丁○○沒有過來，伊也
    沒有出門，伊並無販毒予證人丁○○等語。經查：
(一)、被告固自承其使用之門號0000000000號行動電話，有於98年
    1 月18日18時58分許，接到證人丁○○持用門號0000000000
    號之行動電話之來電，雙方之對話內容為：「B(證人丁○○
    ) ：老大仔，你那有沒有外國片子？A(被告) ：有。B ：我
    不是說國片喔？我朋友說要外國片。A ：我知道，你不要每
    次都要求我。B ：下午，今天下午的就可以了，可以看啊。
    A ：可以看就好。B ：朋友在問我，看有沒有外國片？A ：
    有啦。對啦，他說消費卷要收嗎？A ：那個收不多啦。沒辦
    法收多啦。B ：2 千元，可以嗎？A ：不要講那個啦，來再
    說啦。B ：好。」( 見偵查卷第106 頁編號69監聽譯文) 。
    從上開譯文所顯示雙方洽談之內容觀之，證人丁○○欲持消
    費券支付購買毒品之款項，惟被告於該通電話中即已稱消費
    券無法收很多，雖經證人丁○○追問消費券2,000 元是否可
    以接受，然被告仍要求證人丁○○到場再詳談，是究竟雙方
    嗣後有無會面、會面後雙方是否皆同意以消費券付款，尚無
    法單從上開譯文知悉。
(二)、而證人丁○○於本院審理時證稱：伊與被告於上揭時點通話
    的目的是問被告有無海洛因，電話裡面表示是朋友在問說消
    費券要收嗎，是因為伊擔心電話有被監聽。實際上伊是要用
    2,000 元向被告購買，約在文化路、莒光路路口，被告到場
    時是一個人，被告身上沒有東西，被告表示要約一個女生來
    ，伊忘記那個女生叫什麼名字，於是被告就與伊一起在那邊
    等。後來有一個女生到場，但是其說不收消費券，然後就走
    了。至於伊當天究竟有無拿到海洛因，以及有無交付2,000
    元給被告，因伊與被告見面很多次，伊記不起來。伊在偵查
    中證述有拿到海洛因不是事實，以伊於法庭上所述為準，伊
    在偵查中說伊沒有看到被告是不實在的，實際上情形是，被
    告有來，並有與伊一起在那邊等人，大約等了1 、2 個小時
    ，等待時間伊就和被告在路邊聊天。後來那個女生來，被告
    叫伊直接與那個女生交易，但是伊拿出消費券，那個女生不
    收，後來就走了，伊不知道當時被告身上有無海洛因。因為
    伊不知道被告說的那個女生的電話，所以伊購買毒品時都是
    與被告聯絡，有時候被告是到場後才打電話給那個女生，有
    時候是伊打電話給被告之後被告就打給那個女生，伊當天沒
    有拿到毒品，是在當天晚上伊另外去向別人拿等語( 見本院
    卷第88頁至90頁背面) ；而衡以證人丁○○於本院受訊問當
    日以證人身分作證前，即以在被告面前無法自由陳述為由，
    而要求被告暫時離席( 見本院卷第84頁背面) ，嗣就被告如
    何於附表編號一、二所示之時、地，販賣第一級毒品海洛因
    予其施用之犯行均證述綦詳( 就附表編號一部分檢察官原起
    訴被告所犯係轉讓第一級毒品罪嫌，證人丁○○則當庭證稱
    該次係直接向被告購買海洛因，有支付金錢，而非其於偵查
    中所證述的是由被告無償轉讓海洛因) ，絲毫未有迴護被告
    之情以觀，證人丁○○自無單獨就被告有無於98年1 月18日
    18 時58 分許轉讓第一級毒品之事隱匿實情而突為迴護被告
    之詞的必要，是被告辯稱該次因綽號小惠之毒品賣家拒收消
    費券而未完成交易乙節，即非全然無據。
(三)、而證人丁○○雖於警詢時證稱：該對話內容確為伊撥打電話
    向被告購買毒品，交易地點在板橋市○○路與莒光路口，伊
    電話中要買2,000 元，事實上是購買1,000 元海洛因，重量
    伊不清楚等語( 見偵查卷第46頁背面) ，然證人丁○○嗣一
    再於偵查中及本院審理時證稱：「當時刑事局找我去作筆錄
    ，警察跟我說有監聽譯文，叫我跟他們配合，說如我配合的
    話，可獲得減刑，筆錄是警察叫我寫的，筆錄不實在」、「
    當時海山分局的員警告訴我一定要指證，我的案子才能結束
    ，所以我不是所有說的都實在」等語( 見偵查卷第156 頁、
    本院卷第87頁背面)， 本院審酌施用毒品之人其供出來源，
    因而破獲者，法律規定得減輕其刑，因而證人丁○○確有為
    偵查機關誘導、或為邀輕典而為不實之陳述之可能，其上揭
    警詢時之供述真實性自有合理之懷疑，尚難採認為對被告不
    利認定之基礎。至證人丁○○雖於偵查中復改口證稱：該次
    伊跟被告約在板橋文化路跟莒光路口，伊沒有看到被告，因
    為他們是開車來的，伊猜想是被告叫人拿給伊的，被告有交
    待拿毒品給伊的人說其要請伊的，不要跟伊拿錢云云( 見偵
    查卷第158 頁) ，然證人丁○○於本院審理時復陳稱：之前
    伊在檢察官偵訊作證前，被告有叫其姪子林志龍來恐嚇伊，
    叫伊要說是伊出錢跟被告一起去買的，所以伊在偵查中所述
    不一定是實在的等語( 見本院卷第85頁背面、第88頁) ，而
    被告亦坦認確有一個姪子的兒子叫林冠廷，因而可認證人丁○○陳稱其於偵查中作證前，有受到他人不當之干擾，而於
    檢察官訊問時作不實之陳述乙節並非子虛，業經本院認定如
    上，故證人丁○○前揭於偵查中之證述其真實性如何，著實
    堪慮，尚難予以遽信。復酌以證人丁○○於偵查中就被告有
    無於98年1 月18日13時3 分許與證人丁○○通完電話後( 即
    附表編號一部分) ，與證人丁○○碰面乙事，亦證稱被告是
    叫人開車來交付毒品予伊，說要請伊施用，未向伊收錢云云
    ，與其證述於98年1 月18日18時58分與被告通話後之交付毒
    品過程如出一輒，惟被告於附表編號一、二之時、地，皆係
    基於營利之意圖，而販售海洛因予證人丁○○，則被告豈會
    於本次特意指示他人開車到場交付海洛因予證人丁○○施用
    ，而不收取任何代價？是以證人丁○○前揭於偵查中之證述
    ，既與其嗣後於本院審理時所為之證述歧異，復有上揭多處
    可疑之點，自難遽採認定被告有為本次轉讓第一級毒品犯行
    之依據。
四、綜上所述，證人丁○○雖曾於偵查中指證被告有轉讓海洛因
    之情，然經核與證人丁○○於警詢、本院審理時所證情節前
    後不一，自難以此有瑕疵之證述，遽認被告涉有轉讓第一級
    毒品之重罪，且偵查卷內所附之監聽譯文亦無足佐證證人丁○○於偵查中所證情節為真，是公訴人所憑事證，尚無從令
    本院形成被告有上揭轉讓海洛因犯行之確信，此外，本院復
    查無其他積極證據，足資認定被告有上開轉讓第一級毒品之
    犯行，依前揭法律意旨，被告此部分犯罪自屬不能證明，自
    應由本院為無罪之諭知。
據上論斷，應依刑事訴訟法第299 條第1 項前段、第301 條第1
項前段，修正前毒品危害防制條例第4 條第1 項、第2 項、第19
條第1 項，刑法第2 條第1 項前段、第11條前段、第28條、第47
條第1 項、第51條第5 款、第59條，判決如主文。
本案經檢察官黃致中到庭執行職務。
中    華    民    國    99    年    6     月    4     日
                  刑事第十四庭  審判長法  官  林淑婷
                                      法  官  饒金鳳
                                      法  官  陳昭筠
以上正本證明與原本無異。
如不服本判決應於收受送達後10日內向本院提出上訴書狀，並應
敘述具體理由；其未敘述上訴理由者，應於上訴期間屆滿後20日
內向本院補提理由書（均須按他造當事人之人數附繕本）「切勿
逕送上級法院」。
                                      書記官  黃文儀
中    華    民    國    99    年    6     月    8     日
附錄本案論罪科刑法條全文：
修正前毒品危害防制條例第4條
製造、運輸、販賣第一級毒品者，處死刑或無期徒刑；處無期徒
刑者，得併科新臺幣一千萬元以下罰金。
製造、運輸、販賣第二級毒品者，處無期徒刑或七年以上有期徒
刑，得併科新臺幣七百萬元以下罰金。
製造、運輸、販賣第三級毒品者，處五年以上有期徒刑，得併科
新臺幣五百萬元以下罰金。
製造、運輸、販賣第四級毒品者，處三年以上十年以下有期徒刑
，得併科新臺幣三百萬元以下罰金。
製造、運輸、販賣專供製造或施用毒品之器具者，處一年以上七
年以下有期徒刑，得併科新臺幣一百萬元以下罰金。
前五項之未遂犯罰之。
┌─┬─┬────┬───┬──────────┬──┬───┬─────────┐
│編│購│時間    │地點  │交易方式            │數量│金額  │罪名及宣告刑      │
│號│毒│        │      │                    │    │      │                  │
│  │者│        │      │                    │    │      │                  │
├─┼─┼────┼───┼──────────┼──┼───┼─────────┤
│一│彭│98年1月 │臺北縣│丁○○於98年1月18日 │重量│500元 │甲○○販賣第一級毒│
│  │鈺│分18日13│板橋市│13時3分許以其門號   │不詳│      │品，累犯，處有期拾│
│  │皓│時3分許 │中山路│0000000000 號行動電 │    │      │伍年陸月。未扣案之│
│  │  │        │遠東百│話撥打甲○○之門號  │    │      │販賣毒品所得新臺幣│
│  │  │        │貨公司│00000000號行動電話，│    │      │伍佰元沒收之，如全│
│  │  │        │前。  │表示欲購買海洛因，雙│    │      │部或一部不能沒收時│
│  │  │        │      │方原約定於臺北縣板橋│    │      │，以其財產抵償之；│
│  │  │        │      │市○○路○段之正隆廣 │    │      │扣案之行動電話壹支│
│  │  │        │      │場麥當勞前，後甲○○│    │      │(序號：00000000000│
│  │  │        │      │以電話通知丁○○改至│    │      │215號) 、SIM 卡壹 │
│  │  │        │      │左列地點見面交易，林│    │      │張( 門號為：093039│
│  │  │        │      │建煌即攜帶重量不詳之│    │      │2261號) 均沒收。  │
│  │  │        │      │海洛因前往。        │    │      │                  │
│  │  │        │      │                    │    │      │                  │
├─┼─┼────┼───┼──────────┼──┼───┼─────────┤
│  │彭│98年2月 │臺北縣│丁○○於98年2月18日 │重量│1,000 │甲○○共同販賣第一│
│二│鈺│8日17時 │土城市│17時57分許以其門號  │不詳│元    │級毒品，累犯，處有│
│  │皓│57分許  │延吉街│0000000000號行動電話│    │      │期拾伍年捌月。未扣│
│  │  │        │236巷 │撥打甲○○之門號0916│    │      │案之販賣毒品所得新│
│  │  │        │口    │649283號行動電話，表│    │      │臺幣壹仟元沒收之，│
│  │  │        │      │示欲購買1,000 元之海│    │      │如全部或一部不能沒│
│  │  │        │      │洛因後，丁○○即指示│    │      │收時，以其與真實姓│
│  │  │        │      │真實姓名年籍不詳之成│    │      │名年籍不詳成年女子│
│  │  │        │      │年女子，持海洛因前往│    │      │之財產連帶抵償之；│
│  │  │        │      │左列地點販賣予丁○○│    │      │扣案之行動電話壹支│
│  │  │        │      │。                  │    │      │ (序號：0000000000│
│  │  │        │      │                    │    │      │3215號) 、SIM 卡壹│
│  │  │        │      │                    │    │      │張( 門號為：09166 │
│  │  │        │      │                    │    │      │49283 號) 均沒收。│
│  │  │        │      │                    │    │      │                  │
├─┼─┼────┼───┼──────────┼──┼───┼─────────┤
│  │許│98年3月1│臺北縣│丙○○以門號00000000│重量│2,000 │甲○○販賣第二級毒│
│三│玉│日17時29│板橋市│43號行動電話撥打林建│不詳│元    │品，累犯，處有期徒│
│  │嬋│分許    │府中捷│煌之門號0000000000號│    │      │刑肆年。未扣案之販│
│  │  │        │運站前│行動電話表示欲購買2,│    │      │賣毒品所得新臺幣貳│
│  │  │        │      │000 元之安非他命，雙│    │      │仟元沒收之，如全部│
│  │  │        │      │方約定於左列地點見面│    │      │或一部不能沒收時，│
│  │  │        │      │，丙○○之夫乙○○即│    │      │以其財產抵償之；扣│
│  │  │        │      │騎乘機車搭載丙○○前│    │      │案之行動電話壹支 (│
│  │  │        │      │往左列地點，與甲○○│    │      │序號：00000000000 │
│  │  │        │      │進行交易。          │    │      │215號)、SIM卡壹張 │
│  │  │        │      │                    │    │      │( 門號為：00000000│
│  │  │        │      │                    │    │      │83 號)均沒收。    │
│  │  │        │      │                    │    │      │                  │
├─┼─┼────┼───┼──────────┼──┼───┼─────────┤
│四│許│98年3月4│臺北縣│丙○○以門號00000000│重量│2,000 │甲○○販賣第二級毒│
│  │玉│日21時3 │土城市│43號行動電話撥打林建│不詳│元    │品，累犯，處有期徒│
│  │嬋│4分許   │延吉街│煌之門號0000000000號│    │      │刑肆年。未扣案之販│
│  │  │        │236巷 │行動電話表示欲購買2,│    │      │賣毒品所得新臺幣貳│
│  │  │        │口    │000 元之安非他命，雙│    │      │仟元沒收之，如全部│
│  │  │        │      │方約定於左列地點見面│    │      │或一部不能沒收時，│
│  │  │        │      │，丙○○之夫乙○○即│    │      │以其財產抵償之；扣│
│  │  │        │      │騎乘機車搭載丙○○前│    │      │案之行動電話壹支 (│
│  │  │        │      │往左列地點，與甲○○│    │      │序號：00000000000 │
│  │  │        │      │進行交易。          │    │      │215號)、SIM卡壹張 │
│  │  │        │      │                    │    │      │(門號：0000000000 │
│  │  │        │      │                    │    │      │號)均沒收。       │
└─┴─┴────┴───┴──────────┴──┴───┴─────────┘

司法院資訊處製作；財團法人民間司法改革基金會備份。
